臺灣士林地方法院民事判決　　　　　　　100年度訴字第160號
原　　　告　陽光海宴社區公寓大廈管理委員會
法定代理人　林阿和
訴訟代理人　劉昌崙律師
　　　　　　孫安妮律師
被　　　告　成大公寓大廈管理維護公司
法定代理人　邱國昇
訴訟代理人　黃良池律師
上列當事人間刑事附帶民事訴訟請求損害賠償事件，經本院刑事
庭裁定（99年度審附民字第488 號）移由本院審理，本院於民國
100 年9 月20日言詞辯論終結，判決如下：
    主      文
被告應給付原告新臺幣貳佰貳拾柒萬柒仟肆佰拾伍元，及自民
國九十九年十月二十九日起至清償日止，按週年利率百分之五計
算之利息。
本判決於原告以新臺幣柒拾伍萬元為被告供擔保後，得假執行；
但被告如以新臺幣貳佰貳拾柒萬柒仟肆佰拾伍元為原告供擔保
，或將上開金額提存後，得免為假執行。
    事實及理由
一、原告起訴主張：被告於86年起至98年10月間，與原告簽定有
    管理維護契約，且被告於92年5 月起派員工李正賢，進駐入
    原告社區擔任總幹事，並負責有代收、代付住戶管理費等業
    務。被告員工李正賢自92年8 月起迄98年6 月30日止，於擔
    任原告社區之總幹事期間，竟侵占其所代收原告住戶管理費
    ，並利用原告帳戶存摺由其保管及財務報表由其製作之便，
    未將每日收款存入原告帳戶，而係於侵占一部分之管理費後
    再將餘額存入，並製作符合短少金額之財務報表，以此方式
    侵占原告社區管理費共新台幣（下同）2,277,435 元。為此
    ，依兩造契約第11條及民法第188 條之規定，請求被告對其
    員工李正賢之侵權行為，負損害賠償之責等語。並聲明：(一)
    被告應給付原告2,277,435 元及自99年10月29日起至清償日
    止，按年息5%計算之利息。(二)訴訟費用由被告負擔。(三)願供
    擔保，請准宣告假執行。
二、被告則以：原告管委會依兩造管理契約第9 條的規定，亦應
    對李正賢負起監督、管理之責。今原告管委會若有稍微盡一
    點注意義務，事態不至於擴大至如此。被告爰依民法第217
    條規定主張過失相抵。在李正賢侵佔金額2,277,435 元一半
    1,138,717 元範圍內同意負賠償責任等語置辯。並聲明：求
    為判決，駁回原告之訴及假執行之聲請，如受不利之判決，
    願供擔保免為假執行。
三、本件經兩造協議後簡化爭點如下：
  甲、兩造所不爭執之事項：
    (一)被告於86年至98年10月間與原告簽訂有管理維護契約，且
      被告於92年5 月起派員工李正賢，進駐入原告社區作為總
      幹事，並擔任有代收、代付住戶管理費等之業務。
    (二)被告之員工李正賢自92年8 月起迄98年6 月30日止，受被
      告指派至址設臺北縣淡水鎮○○路181 巷2 號之原告社區
      擔任總幹事之職，並負責代收、代付社區住戶管理費之業
      務。然李正賢竟侵占其所代收原告住戶管理費，並利用原
      告帳戶存摺由其保管及財務報表由其製作之便，未將每日
      收款存入原告帳戶，而係於侵占一部分之管理費後再將餘
      額存入，並製作符合短少金額之財務報表，以此方式侵占
      原告社區管理費共2,277,435 元。
    (三)被告員工李正賢之業務侵占行為，嗣經本院99年度審易字
      第1566號判決有期徒刑壹年及臺灣高等法院99年度上易字
      第2895號駁回上訴定讞在案。
    (四)被告該當本件侵權行為損害賠償責任。
    (五)本件若原告勝訴，則法定遲延利息自99年10月29日起算。
  乙、兩造所爭執之事項：
      原告就被告員工李正賢之侵權行為，是否該當與有過失？
四、得心證之理由：
    按損害之發生或擴大，被害人與有過失者，法院得減輕賠償
    金額，或免除之。重大之損害原因，為債務人所不及知，而
    被害人不預促其注意或怠於避免或減少損害者，為與有過失
    。前二項之規定，於被害人之代理人或使用人與有過失者，
    準用之。民法第217 條定有明文。損害之發生或擴大，被害
    人與有過失者，法院得減輕賠償金額，或免除之，民法第21
    7 條第1 項定有明文。準此，僅於被害人之行為與損害之發
    生或擴大有相當因果關係時，才有與有過失之可言，並非被
    害人所有與法不合之行為，均當然成為損害發生或擴大之共
    同原因。另被害人之過失行為須為損害之共同原因，予損害
    之發生或擴大以助力，並與損害之發生與擴大有相當因果關
    係者，始有過失相抵之適用。被上訴人於內部作業之監督縱
    有疏忽，但有此疏忽，在通常狀態下，亦非當然發生其職員
    侵占款項之結果，此疏忽與李志福侵占款項兩者之間並無相
    當因果關係，為原審確定之事實，本件訴訟自無過失相抵原
    則之適用（最高法院95年台上第1932號、89年台上第1036號
    判決參照）。經查，李正賢為被告派駐原告社區擔任總幹事
    之職員，對其職掌之工作本有忠誠之義務，不得有舞弊營私
    之違法行為。李正賢違反上開義務，並利用原告管委會在監
    督上之疏失，竟侵占其所代收原告住戶管理費，並利用原告
    帳戶存摺由其保管及財務報表由其製作之便，未將每日收款
    存入原告帳戶，而係於侵占一部分之管理費後再將餘額存入
    ，並製作符合短少金額之財務報表，造成原告重大損失，原
    告縱未善用其監督權，對社區之財務報表，確實加以覈算或
    覆核，致使李正賢得逞，但此項疏失之行為，究非給予李正
    賢予以積極之助力，況李正賢對其職務應謹守忠誠之義務，
    在通常狀態下，縱原告在內部監督上有疏失之處，亦非當然
    會發生總幹事侵占客戶存款之結果。易言之，原告監督疏失
    行為，並非本件損害發生或擴大之共同原因，兩者並無相當
    因果關係，揆諸上揭法條及判決意旨之說明，本件自無過失
    相抵法則之適用，被告抗辯稱原告與有過失，應減免其賠償
    責任云云，非有理由，要無可採。
五、從而，原告本於前揭原因事實，依兩造契約第11條及民法第
    188 條之法律關係，請求被告給付原告如主文第1 項所示之
    款項及法定遲延利息，為有理由，應予准許。
六、兩造陳明願供擔保請為宣告假執行或免為假執行，經核均與
    規定相符，爰分別酌定相當之擔保金額予以宣告。
七、本件事證已臻明確，其餘兩造主張、陳述暨所提之證據，經
    審酌均與本院前揭判斷不生影響，爰不一一詳予論述，附此
    敘明。又本件損害賠償事件乃刑事附帶民事訴訟，由刑事庭
    移送前來，迄本院言詞辯論終結為止，當事人就原告本件訴
    訟部分並無任何裁判費或其他訴訟費用之支出，自無諭知訴
    訟費用負擔之必要，附此敘明。
中    華    民    國   100    年    10    月    4     日
                  民事第一庭  法  官  陳梅欽
以上正本證明與原本無異。
如對本判決上訴，應於判決送達後20日內向本院提出上訴狀，若
委任律師提起上訴者，應一併繳納上訴審裁判費，否則本院得不
命補正逕行駁回上訴。
中    華    民    國   100    年    10    月    4     日
                              書記官  羅伊安